臺灣澎湖地方法院民事判決　九十年度訴字第九號
　　原　　　告　乙○○
　　被　　　告　弘威泰有限公司
　　法定代理人　甲○○
右當事人間債務人異議之訴事件，本院判決如左：
    主      文
原告之訴駁回。
訴訟費用由原告負擔。
    事      實
甲、原告方面：
一、聲明：鈞院八十九年度執字第一一六三號所為之強制執行程序應予撤銷。
二、陳述：兩造於民國八十九年間，訂有德國ＷＥＳＵＭ牌潤滑油品經銷契約，有效
    期間自八十九年一月一日起至同年十二月三十一日止。原告於八十九年一月至四
    月間，向被告進貨數次，原告並簽發發票日分別為八十九年一月二十七日、同年
    四月二十五日、同年四月二十四日，票面金額分別為新台幣（下同）三十三萬三
    千零二十四元、二十六萬三千四百二十七元、一十四萬四千二百五十六元、三萬
    二千四百九十七元，票號分別為三三五二四八號、三三五二八八號、三三五二八
    九號，到期日分別為八十九年五月五日、同年六月五日、同年七月五日及同年八
    月五日之本票四紙予被告充作貨款。惟被告給付予原告之油品，品質低劣，原告
    將上開油品陸續轉售後，自八十九年四月中旬起，下游廠商即陸續向原告反應油
    品有問題，原告商譽因而受損。兩造並會同於八十九年五月三十一日，在原告之
    客戶處，觀看油品之瑕疵情形。兩造就系爭債務如何處理，產生糾紛，詎被告在
    未與原告協調完畢前，即持上開本票，自向臺灣高雄地方法院聲請本票裁定，並
    向鈞院聲請強制執行。因被告給付之油品有瑕疵，原告乃行使解除契約或同時履
    行抗辯之權利，拒付本票債務，又系爭本票之發票人、執票人，為直接當事人，
    原告自得以原因關係之欠缺或消滅為抗辯，是以系爭本票之債權應不存在，原告
    並依法提起債務人異議之訴，請求鈞院撤銷八十九年度執字第一一六三號所為之
    強制執行程序。
三、證據：提出經銷商合約書一份、兩造銷貨明細表暨確認單二十四紙、中國鋼鐵公
    司出具之試驗報告一份、瑞豐保養廠出具認油品有瑕疵之證明書一紙、臺灣科技
    檢驗股份有限公司出具之檢驗報告一份、臺灣高雄地方法院九十年度簡上字第四
    三三號民事案件準備程序筆錄、八十九年度雄簡字第二九五七號民事案件言詞辯
    論筆錄為證。
乙、被告方面：
一、聲明：請求駁回原告之訴。
二、陳述：
（一）兩造於八十九年間確實有油品經銷合約關係，依約被告須於每月二十五日結算
      原告所訂貨品明細、金額，經雙方核對無訛後，原告須於次月五日付清當月貨
      款，原告所交付之票據亦可充作貨款。原告迄今尚有七十七萬三千二百餘元之
      貨款未支付，被告持上開本票聲請本票裁定，復持以強制執行，並無不當。
（二）原告指被告所交付之油品有瑕疵，但被告認為只是油品顏色有差異，品質並無
      不同。縱然被告所提供之油品有瑕疵，本件經銷契約係屬種類之債，原告對於
      瑕疵標的物僅得主張解除契約、或減少價金、或另行交付無瑕疵之物。然原告
      在物之交付已超過六個月後，才主張解除契約，於法不合；被告願意另行交付
      無瑕疵之物，惟原告又不願收受，原告主張同時履行抗辯，實無理由。
三、證據：提出臺灣高雄地方法院八十九年度雄簡字第二九五七號判決一份為證。
丙、本院依職權調閱本院八十九年度執字第一一六三號民事執行卷宗。
    理      由
甲、程序方面：被告經受合法通知，未於最後言詞辯論期日到場，核無民事訴訟法第
    三百八十六條各款所列情形，爰依原告之聲請，由其一造辯論而為判決。
乙、兩造之主張：
一、原告起訴主張：兩造民國八十九年間，訂有德國ＷＥＳＵＭ牌潤滑油品經銷契約
    ，有效期間自八十九年一月一日起至同年十二月三十一日止。原告於八十九年一
    月至四月間，向被告進貨數次，原告並簽發本票四紙予被告充作貨款。惟被告給
    付予原告之油品，品質低劣，原告將上開油品陸續轉售後，自八十九年四月中旬
    起，下游廠商即陸續向原告反應油品有問題，原告商譽因而受損。兩造並會同於
    八十九年五月三十一日，在原告之客戶處，觀看油品之瑕疵情形。兩造就系爭債
    務如何處理，產生糾紛，詎被告在未與原告協調完畢前，即持上開本票，自向臺
    灣高雄地方法院聲請本票裁定，並向鈞院聲請強制執行。因被告給付之油品有瑕
    疵，原告乃行使解除契約或同時履行抗辯之權利，拒付本票債務，又系爭本票之
    發票人、執票人，為直接當事人，原告自得以原因關係之欠缺或消滅為抗辯，系
    爭本票之債權應不存在，原告並依法提起債務人異議之訴，請求鈞院撤銷八十九
    年度執字第一一六三號所為之強制執行程序。
二、被告則以：兩造於八十九年間確實有油品經銷合約關係，惟原告迄今尚有七十七
    萬三千二百餘元之貨款未支付，被告持上開本票聲請本票裁定，復持以強制執行
    ，並無不當。原告指被告所交付之油品有瑕疵，但被告認為只是油品顏色有差異
    ，品質並無不同。縱然被告所提供之油品有瑕疵，本件經銷契約係屬種類之債，
    原告對於瑕疵標的物僅得主張解除契約、或減少價金、或另行交付無瑕疵之物。
    然原告在物之交付已超過六個月後，才主張解除契約，於法不合；被告願意另行
    交付無瑕疵之物，惟原告又不願收受，原告主張同時履行抗辯，實無理由等語資
    為抗辯。
丙、兩造不爭執之事實：兩造於八十九年間，訂有油品經銷契約，有效期間自八十九
　　年一月一日起，至同年十二月三十一日止，由被告提供德國ＷＥＳＵＭ牌潤滑油
　　品，並由原告按月給付現金，或交付本票供償。原告於八十九年一月至四月間，
　　向被告進貨數次，被告業已交付貨品，原告並簽發系爭本票四紙予被告充作貨款
　　，因原告尚有七十七萬三千二百餘元之貨款未支付，被告遂持上開本票，聲請本
　　票裁定，復對原告之財產聲請強制執行之事實，為兩造所是認，並有原告提出之
　　油品經銷合約一份、本票四紙為證，並據本院依職權調閱本院八十九年度執字第
　　一一六三號民事執行卷宗審核無訛，自堪信為真實。
丁、得心證之理由：
一、按執行名義無確定判決同一之效力者，於執行名義成立前，如有債權不成立或消
    滅或妨礙債權人請求之事由發生，債務人亦得於強制執行程序終結前提起異議之
    訴，強制執行法第十四條第二項定有明文。本件所應審究者，即係原告認：被告
    給付之油品有瑕疵，原告行使解除契約或同時履行抗辯之權利後，得拒付本票債
    務，系爭本票之債權應不存在等主張，是否有理由，原告是否得據此請求撤銷強
    制執行程序。經查：
（一）兩造間油品經銷契約，僅就油品品牌、數量等事項為約定，標的物並未特定，
      屬於種類之債。依民法第三百六十四條第一項之規定：「買賣之物，僅指定種
      類者，如其物有瑕疵，買受人得不解除契約或請求減少價金，而即時請求另行
      交付無瑕疵之物。」，是以買受人於出賣人提出給付時，發現物之瑕疵者，即
      得以其不合債之本旨不為受領，而請求其履行交付無瑕疵之物之給付義務，並
      爰用同時履行抗辯權，拒絕支付價金；買受人不知物之瑕疵而受領者，得選擇
      解除契約、減少價金或請求交付無瑕疵之物。
（二）按買受人應按物之性質，依通常程序從速檢查其所受領之物，如有發見有應由
      出賣人負擔保責任之瑕疵時，應即通知出賣人；不能即知之瑕疵，至日後發見
      者，應即通知出賣人；買受人因物有瑕疵，而得解除契約或請求減少價金者，
      其解除權或請求權，於買受人依（民法）第三百五十六條通知後六個月不行使
      而消滅，民法第三百五十六條第一項、第三項、第三百六十五條定有明文。查
      本件原告自承：被告交付與伊之油品，交付時與樣品尚相符，但伊自八十九年
      四月中旬起，陸續接獲客戶反應，說油品有問題；兩造並會同於八十九年五月
      三十一日，在原告客戶處，觀看油品之瑕疵情形；又原告係於九十年十月底，
      即對於兩造間本票債權不存在案件，提起第二審上訴時，始行使解除契約之權
      利等語，且為被告所不否認，堪信為實。是以，原告初領受油品時，並未發現
      油品可能有瑕疵，係於八十九年四月中旬始發現油品可能有瑕疵情形，並於八
      十九年五月三十一日，通知被告。是以縱然被告交付原告之油品，確實存有瑕
      疵，依上開法條，原告得請求解除契約或請求減少價金之權利，已於八十九年
　　　十一月三十一日消滅。原告遲於九十年十月底，始以物有瑕疵為由，向被告為
　　　解除契約之意思表示，自不生解除契約之效力。
（三）又按，因契約互負債務者，於他方當事人未為對待給付前，得拒絕自己之給付
      ，民法第二百六十四條第一項定有明文。惟查：本件買賣之標的物僅以種類指
      示，如出賣人交付之標的物不合於約定之品質，或不合於中等品質時，由於仍
      有其他符合約定品質或中等品質之同種類之物，出賣人仍得以該無瑕疵之同種
      類之物為給付，在此情形下，並無不能補正之情況，是以本件而言，苟雙方有
      解除契約情事，或買受人請求出賣人另行交付無瑕疵之物，未獲給付，方有同
      時履行抗辯權可言。本件原告於九十年十月底，始以物有瑕疵為由，向被告為
      解除契約之意思表示，於法不合，不生效力，已如前述；又被告雖表示願意另
      行交付無瑕疵之物，但原告不願收受等情，並有本院言詞辯論筆錄、臺灣高雄
      地方法院八十九年度雄簡字第二九五七號民事判決足稽。從而，兩造契約尚未
      解除，原告亦不願被告另行交付無瑕疵之物，僅以被告所交付之油品有瑕疵而
      主張同時履行抗辯，顯屬無據。至原告另稱因被告交付伊之油品有瑕疵，導致
      伊受損害云云，原告迄今亦未舉證以實其說，亦無足採，附此敘明。
（四）綜上所述，原告主張系爭本票債權不存在云云，尚不足採。從而，原告請求本
      院撤銷本院八十九年執字第一一六三號強制執行程序，為無理由，應予駁回。
二、據上論結，本件原告之訴為無理由，依民事訴訟法第三百八十五條前段、第七十
    八條，判決如主文。
中　　　華　　　民　　　國　　九十一　　年　  　六　　　　月　　十八　　日
~B臺灣澎湖地方法院民事庭
~B　　法　　　官　李宛玲
右正本係照原本作成。
如對本判決上訴，須於判決送達後廿日內，向本院提出上訴狀(須附繕本)。
中　　　華　　　民　　　國　　九十一　　年　  　六　　　　月　　十九　　日
~B　　法院書記官　劉竹苞
